【裁判字號】    88,連簡,7
【裁判日期】    890512
【裁判案由】    請求遷讓房屋
【裁判全文】
福建金門地方法院民事簡易判決                        八十八年度連簡字第七號
    原      告  甲○○
    被      告  德安航空股份有限公司
    法定代理人  乙○○
    訴訟代理人  丙○○
右當事人間請求遷讓房屋事件，本院判決如左：
    主      文
被告應給付原告新臺幣參拾壹萬伍仟元。
原告其餘之訴駁回。
訴訟費用由被告負擔十分之三，餘由原告負擔。
本判決得假執行。
    事實及理由
一、原告之聲明：如主文第一項所示。
二、被告之聲明：原告之訴駁回。
三、事實摘要：
（一）原告主張被告於民國八十七年六月二十三日與原告簽約，承租原告所有連江縣
      北竿鄉塘岐村二七三之十二號房屋，租期自八十七年七月一日起至八十八年六
      月三十日止，租金每月新台幣（下同）三萬元。惟被告租期屆滿後，卻遲至八
      十九年一月三十一日方遷出完畢，為此依兩造所簽訂之房屋租賃契約書第六條
      之約定，請求被告給付自八十八年七月一日起至八十九年一月三十一日止，共
      七個月，每月十五萬（三萬×五倍），合計一百零五萬元之違約金。
（二）被告則陳述確係於八十九年一月三十一日始完成遷出，對租賃契約書之真正及
      第六條之約定無意見。
四、法院之判斷：
（一）依兩造均認為真正之房屋租賃契約書，第六條約定：「乙方（即被告）於租期
      屆滿時，除經甲方（即原告）同意繼續出租外，應即日將租賃房屋誠心按照原
      狀遷空交還甲方，不得藉詞推諉或主張任何權利，如不即時遷讓交還房屋時，
      甲方每月得向乙方請求按照租金五倍之違約金至遷讓完了之日止，乙方及連帶
      保證人丙方，絕無異議。」今原告在租期屆滿後，既未同意繼續出租予被告，
      為被告所不爭執，而被告亦承認其確係遲至八十九年一月三十一日方遷出完畢
      ，從而，原告依房屋租賃契約書第六條之約定，請求被告給付違約金，固非無
      由。
（二）惟按「約定之違約金過高者，法院得減之相當之數額」，民法第二百五十二條
      定有明文。數額是否相當，須依一般客觀事實、社會經濟狀況、當事人所受損
      害情形，及債務人若能如期履行，債權人可得享受之利益等一切情狀，以為酌
      定標準。此項核減，法院得依職權為之。此有最高法院四十九年度台上字第八
      ０七號、五十一年度台上字第十九號、七十九年度台上字第一六一二號判例參
      照。
（三）查被告雖遲至八十九年一月三十一日始遷讓房屋，為自八十八年七月一日起至
      遷讓房屋止，共計七個月之租金，被告仍全數支付予原告，業據原告陳述在卷
      。本院審酌被告既已將房屋遷讓，返還原告；所積欠之租金亦已全數給付；本
      件租賃房屋坐落於北竿機場門口正對面；而被告若能如期遷讓房屋，原告可享
      受之利益等一切情狀，認兩造以每月租金五倍、按月給付之計算標準，實嫌過
      高。本院審酌上述一切情狀，應以每月租金一‧五倍、按月給付至遷讓完了，
      方屬相當。以此計算標準，原告所得請求之違約金，應為三十一萬五千元（三
      萬×一‧五倍×七個月）。從而，原告依契約之法律關係，請求被告給付三十
      一萬五千元之違約金，為有理由，應予准許，逾此數額，洵屬無據，應予駁回
      。
五、本判決係就民事訴訟法第四百二十七條第二項訴訟所為被告敗訴之判決，應依職
    權宣告假執行。
六、據上論結，本件原告之訴為一部有理由、一部無理由，依民事訴訟法第七十九條
    但書、第三百八十九條第一項第三款，判決如主文。
中      華      民      國    八十九    年      五      月    十二      日
                                        福建金門地方法院連江簡易庭
                                                法  官  陳  建  勛
右為正本係照原本作成。
如對本判決上訴須於判決送達後二十日內向本院提出上訴狀。
中      華      民      國    八十九    年      五      月    十二      日
                                                書記官  林  仁  泰


司法院資訊處製作；財團法人民間司法改革基金會備份。
